臺灣新北地方法院刑事判決
110年度訴字第1393號
公  訴  人  臺灣新北地方檢察署檢察官
被      告  賴聖閔




指定辯護人  本院公設辯護人  姚孟岑  
上列被告因違反毒品危害防制條例案件，經檢察官提起公訴（11
0年度偵字第26056號），本院判決如下：
    主  文
賴聖閔共同犯販賣第三級毒品未遂罪，處有期徒刑貳年。扣案如
附表所示之物均沒收。 
    事  實
一、賴聖閔明知4-甲基甲基卡西酮（Mephedrone）屬毒品危害防
    制條例第2條第2項第3款所規範之第三級毒品，不得非法販
    賣，竟意圖營利，與真實姓名年籍不詳之成年人（下稱A男
    ），共同基於販賣第三級毒品之犯意聯絡，先由A男於民國1
    10年7月2日以暱稱「全家（24H為您服務）早安營業」登入
    通訊軟體「Wechat」，刊登「營業中閃電(圖示)/膠原蛋白/
    小小兵/香奈兒 香菸(圖示)大奶小姐」等暗語及圖片（下稱
    本案廣告），公開販售含有4-甲基甲基卡西酮成分之咖啡包
    （下稱本案毒品咖啡包）。嗣經新北市政府警察局新莊分局
    光華派出所警員陳毓龍以暱稱「...」登入Wechat後，佯裝
    買家與之接洽，談妥以新臺幣（下同）4,000 元之代價購買
    毒品咖啡包11包（毛重為51.17公克），並相約於同年月6日
    下午4時16分許，在新北市○○區○○路000號前交易。嗣賴聖閔
    向A男取得本案毒品咖啡包11包後，於約定之時間抵達上開
    地點，交付本案毒品咖啡包共11包與員警，並向員警收取4,
    000元後，員警旋即表明身分而當場查獲，致未能成功交易
    毒品而未遂，並扣得如附表所示之物。
二、案經新北市政府警察局新莊分局移送臺灣新北地方檢察署檢
    察官偵查起訴。
    理  由
壹、程序事項
    本判決下列所引用被告以外之人於審判外之陳述，檢察官、
    被告賴聖閔及辯護人於本院審理中表示同意作為證據，有證
    據能力（見本院卷第60頁、第124、125頁），復於本院言詞
    辯論終結前均未聲明異議（見本院卷第123至130頁），本院
    審酌上開證據資料製作時之情況，尚無違法不當及證明力明
    顯過低之瑕疵，認以之作為證據應屬適當，而認前揭證據資
    料有證據能力；而非供述證據部分，本院亦查無有何公務員
    違反法定程序取得之情形，且各該證據均經本院於審判期日
    依法進行證據之調查、辯論，被告於訴訟上之防禦權，已受
    保障，故該等證據資料均有證據能力。
貳、實體事項
一、前揭事實，業據被告於偵查及本院中均坦承不諱（見偵字卷
    第43頁、本院卷第127頁），並有新莊分局光華所警員陳毓
    龍110年7月6日職務報告、搜索扣押筆錄暨扣押物品目錄表
    、自願受搜索同意書、員警與A男之WeChat對話、通話訊息
    譯文、WeChat刊登之廣告及個人主頁截圖、現場照片在卷（
    見偵字卷第16至21頁、第27至29頁、第31、32頁）可佐。
　　又扣案如附表編號一所示本案毒品咖啡包，經送台灣尖端先
    進生技醫藥股份有限公司鑑驗，結果略以：蝙蝠俠樂高藍底
    混合包（內含黃色粉末）11包，外觀顏色一致，隨機取1包
    分析，驗前淨重7.504公克、驗餘淨重7.244公克，含有第三
    級毒品4-甲基甲基卡西酮成分，有上開公司110年9月16日毒
    品證物鑑定分析報告在卷（見偵字卷第59頁）可佐，堪認被
    告上揭任意性之自白屬實。
二、次按販賣毒品屬違法行為，非可公然為之，其交易亦無公定
    價格，不論任何包裝，均可任意分裝增減分量，且每次買賣
    之價量，亦每隨雙方關係深淺、資力、需求及對行情之認知
    、來源是否充裕、查緝是否嚴緊，購買者被查獲時供出來源
    之可能性等而有異，委難查獲利得之實情，但為避免知過坦
    承者難辭重典，飾辭否認者反得僥倖之不當結果，除別有事
    證可認係按同一價量委買、轉售或無償贈與外，即應認販賣
    之人確有營利意圖。本案被告與本案交易對象（員警）互不
    相識，若無從中賺取差價或投機貪圖小利，豈有甘冒重典依
    購入價格轉售或代購之理？況被告於偵查時稱：A男叫伊把1
    1包咖啡包帶過去，伊知道那是毒品咖啡包等語（見偵字卷
    第43頁），足見被告前往與員警交易時，已知交易標的為毒
    品，若非有利可圖，豈可能冒險前往交易，足見其主觀上確
    有營利意圖甚明。本案事證明確，被告上揭犯行堪以認定。
二、論罪科刑
 ㈠ 按刑事偵查技術上所謂之「釣魚偵查」，係指對於原已犯罪
     或具有犯罪故意之人，以設計引誘之方式，使其暴露犯罪
     事證，而加以逮捕或偵辦而言，此純屬偵查犯罪技巧之範
     疇，並未違反憲法對於基本人權之保障，且於公共利益之
     維護有其必要性存在，故依「釣魚」方式所蒐集之證據資
     料，原則上非無證據能力。又於此情形，因毒品購買者為
     辦案佯稱購買，而將販賣者誘出以求人贓俱獲，因其無實
     際買受之真意，且在警察監視之下伺機逮捕，事實上亦不
     能真正完成買賣，則該次行為，僅能論以販賣未遂（最高
     法院100年度台上字第4498號判決意旨參照）。查本案係A
     男先在通訊軟體推特上刊登欲販賣毒品咖啡包之訊息，經
     警方發現後佯裝為買家與A男聯繫，約定交易毒品之數量、
     價格及地點後，由A男將毒品咖啡包交由被告，由被告攜帶
     交易之毒品到達約定之交易地點，待其出示交易毒品，警
     方予以逮捕，揆諸上開說明，被告已著手實施本案販賣毒
     品行為，惟事實上不能完成犯行，是核被告所為，係犯毒
     品危害防制條例第4條第6項、第3項之販賣第三級毒品未遂
     罪。又被告與A男間就本案犯行，有犯意聯絡及行為分擔，
     為共同正犯。
 ㈡ 被告已著手販賣第三級毒品，然事實上不能真正完成買賣行
     為，為未遂犯，爰依刑法第25條第2 項之規定減輕其刑。
     又被告於偵查及審理均坦承本案犯行，應依毒品危害防制
     條例第17條第2項規定減輕其刑，並與前述減輕部分遞減之
     。
 ㈢ 按毒品危害防制條例第17條第1項規定「犯第4條至第8條、第
     10條或第11條之罪，供出毒品來源，因而查獲其他正犯或
     共犯者，減輕或免除其刑」，是依本條項減輕或免除其刑
     之要件，必須供出毒品來源，並因而查獲其他正犯或共犯
     者，始有該項規定之適用（最高法院95年度台上字第545號
     判決意旨可參)。被告辯護人雖辯稱：被告已供出毒品上游
     或共犯為「張東昇」，且依另案起訴書中記載「張東昇」
     所刊登之販賣毒品訊息，與本案廣告亦相符，應認被告確
     有供出上游，而得依毒品危害防制條例第17條第1項規定減
     輕其刑云云。惟查，被告固於警詢及偵查時供稱：本案毒
     品咖啡包為「張東昇」提供，係「張東昇」叫伊送毒品等
     語（見偵字卷第10頁、第42頁），惟經本院函詢新北市政
     府警察局新莊分局是否因此查獲「張東昇」，經函覆：犯
     嫌張東昇涉毒品案，目前報請臺灣新北地方檢察署慎股檢
     察官指揮，惟因張嫌因毒品案於110年12月28日至北所附勒
     戒所勒戒，於111年1月27日出監，目前尚未查緝犯嫌「張
     東昇」到案等旨，有該分局111年5月13日新北警莊刑字第1
     114035493號函在卷（見本院卷第69頁）可佐；至於辯護人
     所提之另案起訴書固認定於110年7月2日在WeChat上刊登本
     案廣告之人為張東昇，然依該案起訴之犯罪事實係張東昇
     與另案員警達成毒品交易約定，並由張東昇親自前往與另
     案員警交易而遭當場查獲，顯與被告無關，依上開說明，
     被告自不符合毒品危害防制條例第17條第1項減輕或免除其
     刑規定之適用，是被告及辯護人所辯，應不可採，附此敘
     明。
 ㈣ 爰以行為人之責任為基礎，審酌被告無視於國家對於杜絕毒
     品犯罪之禁令，販賣毒品將對購買毒品進而施用之人產生
     一定之身心戕害，並危及社會秩序，僅因貪圖個人利益，
     即為本案販賣第三級毒品未遂犯行，甚屬不當。被告於偵
     查及本院中均坦承犯行，所欲販賣之毒品咖啡包所幸未及
     售出即為警以釣魚偵查方式查獲，尚未造成實際損害發生
     。另考量被告前有意圖販賣而持有第三級毒品經法院判刑
     之前案紀錄（卷附臺灣高等法院被告前案紀錄表，見本院
     卷第133至143頁）、素行非佳、犯罪之動機、目的、手段
     ，販賣毒品之數量，兼衡其於本院中自陳高中肄業之智識
     程度，目前從事外送工作，月薪4萬5千元，須扶養父親之
     家庭經濟狀況（見本院卷第130頁）等一切情狀，量處如主
     文所示之刑。
三、沒收：
㈠ 按違禁物，不問屬於犯罪行為人與否，沒收之，刑法第38條第
   1項規定甚明。另毒品危害防制條例第18條第1項後段規定查
   獲之第三、四級毒品，無正當理由而擅自持有者，沒入銷燬
   之；此應沒入銷燬之毒品，專指查獲施用或持有（未成罪）
   之第三、四級毒品而言；倘屬同條例相關法條明文規定處罰
   之犯罪行為，即非該條項應依行政程序沒入銷燬之範圍；再
   同條例對於查獲之製造、運輸、販賣、意圖販賣而持有、以
   非法方法使人施用、引誘他人施用及轉讓、持有一定數量以
   上第三、四級毒品之沒收，並無特別規定，如其行為已構成
   犯罪，則該毒品即屬不受法律保護之違禁物，應回歸刑法之
   適用，依刑法第38條第1項第1款（即現行刑法第38條第1項）
   之規定沒收之，始為適法（最高法院98年度台上字第2889號
   、99年度台上字第2733號判決意旨參照）。扣案如附表編號
   一所示之本案毒品咖啡包，為供被告用以本案犯行販賣喬裝
   員警所用之物，揆諸前揭說明，屬違禁物，應依刑法第38條
   第1項規定宣告沒收。又上開毒品咖啡包11個外包裝，內含微
   量毒品成分難以析離，亦無析離之實益與必要，同屬經查獲
   之第三級毒品，自亦應依刑法第38條第1項規定，宣告沒收。
   至鑑驗用罄部分，既已滅失，自毋庸再為沒收之諭知，附此
   敘明。
 ㈡ 扣案如附表編號二所示之物，則係被告用以與A男聯繫毒品交
    易事宜之工具，經被告於本案供承明確（見本院卷第126頁
    ）可佐，爰依毒品危害防制條例第19條第1項，不問屬於犯
    罪行為人與否，諭知沒收。
據上論斷，應依刑事訴訟法第299條第1項前段，判決如主文。
本案經檢察官姜長志提起公訴，檢察官詹啟章到庭執行職務。
中　　華　　民　　國　　111 　年　　9 　　月　　6 　　日
                  刑事第十九庭  審判長法　官  許博然
　　　　　　　　　
　　　　　　　　　                    法  官  王國耀
　　　　　　　　　
　　　　　　　　　                    法  官  洪韻婷
　　　　　　　　　上列正本證明與原本無異。
如不服本判決，應於判決送達後20日內敘明上訴理由，向本院提
出上訴狀 (應附繕本) ，上訴於臺灣高等法院。其未敘述上訴理
由者，應於上訴期間屆滿後20日內向本院補提理由書「切勿逕送
上級法院」。
                                      書記官  張家瑀
中　　華　　民　　國　　111 　年　　9 　　月　　12　　日
附錄本案論罪科刑法條全文：
毒品危害防制條例第4條
製造、運輸、販賣第一級毒品者，處死刑或無期徒刑；處無期徒
刑者，得併科新臺幣3千萬元以下罰金。
製造、運輸、販賣第二級毒品者，處無期徒刑或10年以上有期徒
刑，得併科新臺幣1千5百萬元以下罰金。
製造、運輸、販賣第三級毒品者，處7年以上有期徒刑，得併科
新臺幣1千萬元以下罰金。
製造、運輸、販賣第四級毒品者，處5年以上12年以下有期徒刑
，得併科新臺幣5百萬元以下罰金。
製造、運輸、販賣專供製造或施用毒品之器具者，處1年以上7年
以下有期徒刑，得併科新臺幣1百50萬元以下罰金。
前五項之未遂犯罰之。

附表
編號 物品名稱 數量 所有人 一 本案毒品咖啡包（毛重51.17公克） 11包 賴聖閔 二 IPHONE 11手機（含SIM卡1張） 1支 賴聖閔